【裁判字號】    98,上易,466
【裁判日期】    980225
【裁判案由】    詐欺
【裁判全文】
臺灣高等法院刑事判決                 98年度上易字第466號
上  訴  人
即  被  告  甲○○
上列上訴人因詐欺案件，不服臺灣板橋地方法院97年度易字第
2099號，中華民國97年12月24日第一審判決（起訴案號：臺灣板
橋地方法院檢察署97年度偵字第4046號），提起上訴，本院判決
如下：
    主  文
上訴駁回。
    理  由
一、依刑事訴訟法第350條、第361條、第362條、第367條規定，
    不服地方法院之第一審判決而上訴者，須提出上訴書狀，並
    應敘明具體理由，為上訴必備之程式；其所提出之書狀未敘
    述上訴理由，或僅曾以言詞陳述上訴理由者，均應於上訴期
    間屆滿後20日內補提理由書於第一審法院。第一審法院經形
    式審查，認逾期未補提上訴理由者，應定期間先命補正；逾
    期未補正者，為上訴不合法律上之程式，應以裁定駁回。倘
    已提出上訴理由，但所提非屬具體理由者，則由第二審法院
    以上訴不合法律上之程式，判決駁回。而所謂具體理由，必
    係依據卷內既有訴訟資料或提出新事證，指摘或表明第一審
    判決有何採證認事、用法或量刑等足以影響判決本旨之不當
    或違法，而構成應予撤銷之具體事由，始克當之（例如：依
    憑證據法則具體指出所採證據何以不具證據能力，或依憑卷
    證資料，明確指出所為證據證明力之判斷如何違背經驗、論
    理法則）；倘僅泛言原判決認定事實錯誤、違背法令、量刑
    失之過重或輕微，而未依上揭意旨指出具體事由，或形式上
    雖已指出具體事由，然該事由縱使屬實，亦不足以認為原判
    決有何不當或違法者（例如：對不具有調查必要性之證據，
    法院未依聲請調查亦未說明理由，或援用證據不當，但除去
    該證據仍應為同一事實之認定），皆難謂係具體理由，俾與
    第二審上訴制度旨在請求第二審法院撤銷、變更第一審不當
    或違法之判決，以實現個案救濟之立法目的相契合，並節制
    濫行上訴（參照最高法院97年度台上字第892 號刑事判決意
    旨）。
二、本件被告不服原審判決，提起上訴，其於民國（下同）98年
    1月20日提出上訴狀稱：「判決書於第7頁載明：亞洲船井公
    司決策由兩位董事共同決定，是以，證人吳正一證述至多祇
    能證明吳正一一人委託被告負責船井公司電話機在臺灣之售
    後、維修等服務之事實云云！然而被告甲○○以其第三人之
    地位如何能知悉亞洲船井公司內部作業流程；以被告角度觀
    察，吳正一在亞洲船井公司的地位不容懷疑，故該判決指摘
    事實完全不符合『信賴』吳正一地位的交易習慣」云云。
三、查原審判決係認定：「被告係址設於臺北市○○區○○路 4
    段389巷9號之謙恩國際有限公司（統一編號：00000000號，
    下稱謙恩公司）之負責人，明知如原判決附表所示「船井、
    FUNAI及F圖」之商標圖樣係日商船井電機株式會社（下稱日
    商船井公司）向經濟部智慧財產局申請核准註冊，取得商標
    專用權，指定使用於電話機、對講機、無線電話機、數據機
    、收音機、電唱機、無線電收發機等專用商品，現仍在商標
    專用期間內，非經商標權人之同意或授權不得於同一或類似
    商品使用近似或相同之註冊商標。詎其仍基於意圖為自己不
    法之所有之概括犯意，明知其並未取得日商船井公司授權自
    行或再授權他人使用上開商標於同一商品，亦不得擅自收取
    授權金，竟自91年7 月1日起連續為下列3次之詐欺犯行：(一)
    於91年7月1日，向不知情之統電國際股份有限公司（址設於
    臺北縣汐止市○○街279巷1號，統一編號：00000000號，下
    稱統電公司）負責人陳敦仁佯稱已取得日商船井公司之授權
    ，陳敦仁因此誤信被告有合法權源而陷於錯誤，遂與被告簽
    立商標權使用同意書，並分別於92年12 月29日、93年1月16
    日、93年3月10日、93年3月29日、93年4月27日及93年8月10
    日，依約支付被告授權金共計新臺幣（下同）688,677 元，
    而統電公司誤信取得授權後，旋自91年7 月1日起至93年8月
    間某日止，復授權由不知情之禾旺國際企業有限公司（於下
    述查獲時址設於臺北縣土城市○○路○段46巷1之13號，統一
    編號：00000000號，下稱禾旺公司）負責人陳伯勳（所涉犯
    違反商標法罪嫌，另經檢察官為不起訴處分確定）生產製造
    使用上開商標之電話機以供統電公司銷售。(二)又因統電公司
    不再生產後，被告為繼續取得授權金，復承上開詐欺取財之
    犯意，先於93年7 月28日，在禾旺公司設於臺北縣三重市○
    ○路○段609 巷12號41之6之營業處所，以同上開手法向不知
    情之禾旺公司負責人陳伯勳佯稱已取得日商船井公司之授權
    ，陳伯勳因而誤信陷於錯誤，遂與被告簽立授權經銷合約書
    ，約定期間自93年11月1日起至94 年10月31日止，並分別於
    93年8月2日及93年12月31日起至94年10月31日止之每月依約
    給付授權金各25萬元，共計300 萬元，以取得使用如原判決
    附表所示商標於禾旺公司製造電話機上之權利。(三)上開與禾
    旺公司之授權經銷契約到期後，被告再於95年2 月22日，在
    禾旺公司設於臺北縣三重市○○路○段609 巷12號41之6營業
    處所，與陳伯勳簽定授權經銷合約書，原約定期間自95年 3
    月1日起至97年4月30日止，而陳伯勳並於簽約時依約交付支
    票面額各為17,300元共13張支票作為上開契約第一年期間之
    每月授權金予被告收受（惟因禾旺公司生產之電話機經警查
    獲，故被告發票日期為96年3 月30日之支票被告未提示兌現
    ）。陳伯勳於簽定授權經銷合約書後，並向不知情之中國大
    陸廠商下單生產使用上開註冊商標圖樣之電話機等產品，再
    自93年11月間某日起至97年1 月14日止，委託不知情之中國
    大陸廠商下單生產使用上開註冊商標圖樣之電話機等產品。
    (四)嗣於97年1 月14日13時30分許，為警持搜索票前往禾旺公
    司上開營業處所執行搜索，並扣得型號FT-302號之電話機73
    0臺、型號FT-501 號之電話機95臺、型號FT-502號之電話機
    152臺、型號FT-502H號之電話機36臺、型號FT-801號之電話
    機13臺、型號FT-908號之電話機4 臺、型號FTC-6210號之電
    話機171臺、型號FTC-9600號之電話機283臺等仿冒商標商品
    及如原判決附表所示商標之光碟1片、進口報單4張、出貨對
    帳單4 張等物，而禾旺公司始知受騙等情。以被告所為係犯
    刑法第339條第1項之詐欺取財罪。而被告先後就上開與統電
    公司負責人陳敦仁簽立商標權使用同意書及2 次與禾旺公司
    負責人陳伯勳簽立授權經銷合約書之各次犯行間，時間相近
    ，所犯為構成要件相同之罪名，顯然出於概括犯意，應依連
    續犯規定論以一罪，並依修正前刑法第56條規定加重其刑。
    」原審判決並詳載其審酌科刑之一切情狀之理由稱：「爰審
    酌被告素行尚可，為圖自己不法利益，竟向統電公司及禾旺
    公司佯稱取得船井公司之授權，而向該等公司收取權利金，
    造成該等公司受有相當之損害，及犯後否認犯行，飾詞狡辯
    ，且未與告訴人及被害人達成和解等一切情狀，量處有期徒
    刑壹年陸月，並依法減為有期徒刑玖月。」（原審判決第11
    頁），故原審判決已就量刑刑度詳為審酌並明其理由，原
    審判決認事用法，核無違誤，量刑亦屬妥適，被告上訴意旨
    僅泛言：「被告甲○○以其第三人之地位如何能知悉亞洲船
    井公司內部作業流程；以被告角度觀察，吳正一在亞洲船井
    公司的地位不容懷疑，故該判決指摘事實完全不符合『信賴
    』吳正一地位的交易習慣」云云，空泛指稱原判決認定事實
    錯誤，否認犯罪事實，並未依據卷內既有訴訟資料或提出新
    事實、新證據，指摘原審判決有何足以影響判決本旨之不當
    或違法；且被告確有未獲有日商船井公司或其他有權授權之
    人之授權使用日商船井公司在臺註冊之商標，而向統電公司
    負責人陳敦仁、禾旺公司負責人陳伯勳稱以其享有商標使用
    權，並逕先後與統電公司負責人陳敦仁、禾旺公司負責人陳
    伯勳簽立商標權使用書、授權經銷契約書，使陳敦仁、陳伯
    勳各接續支付被告權利金之事實，被告泛言其不了解亞洲船
    井公司內部作業流程云云，亦不足以影響其未經授權即向他
    人收取權利金事實之認定，被告上訴意旨，尚不足以認為原
    審判決有何不當或違法，核非上開法條規定之上訴應敘述之
    具體理由，此外，被告復未具體指摘原審判決關於認定事實
    、適用法律及量刑等事項，究竟有何違法或不當之具體情形
    。揆諸上開說明，本件上訴未敘述具體理由及不合法律上之
    程式，應予駁回，並不經言詞辯論為之。
據上論斷，應依刑事訴訟法第367條前段、第372條，判決如主文
。
中    華    民    國    98    年    2     月    25    日
                  刑事第三庭  審判長法  官  陳博志
                                    法  官  蔡聰明
                                    法  官  許文章
以上正本證明與原本無異。
不得上訴。
                                    書記官  蔡慧娟
中    華    民    國    98    年    2     月    25    日


司法院資訊處製作；財團法人民間司法改革基金會備份。
